臺灣臺北地方法院民事判決
111年度訴字第1220號
原      告  林獻堂
被      告  張秋明


            林惠綺

上列當事人間排除侵害等事件，本院於民國言詞辯論終結，判決
如下：
    主      文
原告之訴及假執行聲請均駁回。
訴訟費用由原告負擔。
    事實及理由
一、原告起訴主張：
  ㈠被告林惠綺為台北市○○○路000巷00號1樓房屋(下稱系爭房屋)
    之所有權人，林惠綺將系爭房屋出租予被告張秋明，而原告
    居住於台北市○○○路000巷00號2樓房屋，張秋明自民國109年
    10月開始，於夜間提供客人使用KTV唱歌，音響透過樓板共
    振，雖原告門窗緊閉仍於原告房屋均清晰可聽，並且分別於
    110年3月19日、110年3月21日、110年11月27日、111年1月4
    日因違反台北市禁止從事伴唱設備妨礙安寧行為之區域範圍
    及時段而遭台北市環保局依法告發取締，不法侵害原告居住
    安寧之人格利益，張秋明甚至於夜間將大門深鎖，規避環保
    局稽查人員及員警進行稽查，而原告自90年起居住迄今已逾
    17年，被告所製造之KTV歌唱之噪音，其音量、頻率、時間
    及次數，絕非生活上正常使用且合理範圍之聲音，且系爭房
    屋係公寓住宅，被告於深夜製造KTV歌唱之噪音一時常持續
    至隔日清晨，致使原告整夜幾乎無法入睡，遠超出一般人社
    會共同生活所得忍受之範圍，嚴重影響原告全家之睡眠品質
    與身心健康，為此依民法第793條規定請求命被告停止製造
    噪音，以及禁止被告製造之噪音侵入原告所有房屋。
  ㈡原告自109年10月起即電請員警進行勸導，期間亦曾由員警與
    環保局人員到場處理，證明噪音確實傳入原告屋內，嚴重影
    響被告夜間休息，自110年1月14日起至111年1月5日止，原
    告報警高達46次，甚至有在員警勸導離開後，再將KTV音量
    開到更大聲的記錄，亦曾於110年1、4月時請里長與被告在
    里長辦公室進行調解處理，但仍然調解失敗。
  ㈢被告林惠綺為系爭房屋所有權人，明知承租人即被告張秋明
    有製造噪音之情況，且有租金之收益，亦應就張秋明製造噪
    音故意不法侵害原告之居住安寧人格利益負擔連帶損害賠償
    責任，為此一併依民法第195條規定請求精神慰撫金。
  ㈣再者，系爭房屋之土地使用分區固為「第四種商業區」，但
    依台北市土地使用分區管制自治條例，作第22組：餐飲業使
    用，系爭房屋自109年10月起承租迄至110年5月13日期間，
    並未完成相關程序，因此系爭房屋作為餐飲業項目營業，實
    屬違規營業。亦未依「台北市土地使用分區管制自治條例第
    32組第7目：錄影帶節目帶播映業及視聽歌唱業」之規定，
    違規營業卡拉OK。
  ㈤並聲明：①被告不得製造令原告無法忍受之近鄰噪音，不得不
    法侵害原告居住之安寧，並排除對原告之侵害。②被告應給
    付原告600,000元，及自起訴狀繕本送達翌日起至清償日止
    ，按年息5%計算之利息。③願供擔保，請准宣告假執行。
二、被告張秋明、林惠綺則以：
  ㈠被告張秋明於109年10月承租時即以政府機關核發之執照營業
    ，並無任何因違規而遭行政機關裁處之記錄，且台北市商業
    處、經濟部之函釋揭示，視聽歌唱業之定義係指設置包廂或
    提供投幣、刷卡等伴唱視聽設備，供人唱歌之營利事業，或
    招攬顧客附設之視聽歌唱設備供唱歌使用，營業場所附設投
    幣式或包廂式卡拉OK而收取對價者，應另行登記視聽歌唱業
    ，如非屬上述二種視聽設備而為業者免費提供時，則免辦營
    利事業登記。且被告經營之浤沅餐廳之視聽設備並無對價收
    取費用，免辦營利事業登記，並經台北市商業處多次稽查結
    果均符合規定，並無任何違規裁罰紀錄。原告稱被告經營卡
    拉OK為不法，乃不實指控。
  ㈡其次，原告經常無端非法闖入店內咆哮，被告張秋明為避免
    衝突事端經常發生，鎖門乃不得已之對應措施，非故意行為
    ，且依據都市計畫法第35條規定，商業區為促進商業發展而
    劃定，其土地及建築物之使用，不得有礙商業之便利。原告
    稱違反台北市土地使用分區管制自治條例，為不實指控。
  ㈢再者，被告林惠綺出租系爭房屋予被告張秋明，依法房東之
    責任僅有維持房屋結構功能之完整，對於房客舉止之行為並
    無干涉限制之權利，且租金收益本是出租之合理報酬，原告
    提及46次報警記錄，被告林惠綺均未收受政府機關之函文通
    知，原告卻要求被告林惠綺負擔連帶責任，洵屬無據。
  ㈣又房客即被告張秋明於承租系爭房屋後，在原店內已有隔音
    海綿裝潢之情況下，又花錢加強施作隔音設備，已善盡職業
    道德，隔音效果已達相當之水準，而原告不斷非法入侵私闖
    店內，辱罵咆哮且與客人起衝突，以致張秋明不堪其擾，並
    已於111年1月底退租搬離該址，並結束營業。原告於111年1
    月8日在里場辦公室要求被告林惠綺簽訂切結書，主張一旦
    房客吵到他，便要求被告林惠綺賠償20萬元予原告，而房客
    張秋明已搬離系爭房屋，原告所稱侵害已無意義，其所求僅
    為錢財目的。
  ㈤並聲明：原告之訴及假執行聲請均駁回；如受不利判決，願
    供擔保請准宣告免為假執行。
三、得心證之理由：
　㈠經查，原告主張之事實，業據其提出台北市政府檢舉回覆信
    件、110報案紀錄、建物登記第二類謄本、商業登記資本資
    料、台北市政府陳情系統回覆信、經濟部商工登記公示資料
    查詢等文件為證(卷第21-32、105-119頁)，被告則否認原告
    之主張，而以前詞為抗辯，是本件所應審究者為：原告主張
    被告張秋明經營浤沅餐廳附設伴唱視聽製造噪音不法侵害原
    告居住之安寧，依民法第793條規定請求排除侵害，有無理
    由？原告依民法第184條第1項前段、第195條第1項規定請求
    被告連帶給付60萬元損害賠償，有無理由？以下分別論述之
    。
  ㈡就原告主張排除噪音侵害之部分：
　⑴按土地所有人於他人之土地、建築物或其他工作物有瓦斯、
    蒸氣、臭氣、煙氣、熱氣、灰屑、喧囂、振動及其他與此相
    類者侵入時，得請求禁止之，民法第793條前段定有明文，
    且依同法第800條之一規定，此項規定於承租人準用之。但
    其侵入輕微，或按土地形狀，地方習慣，認為相當者，不在
    此限，同法第793條但書復規定甚明。而上述氣響之侵入，
    按土地形狀，地方習慣可否認為相當，應參酌主管機關依法
    所頒布之管制標準予以考量，俾與事業之經營獲得衡平，以
    發揮規範相鄰關係積極調節不動產利用之功能。又噪音管制
    法所稱之噪音，係指超過管制標準之聲音，為該法第3條所
    明定(最高法院99年度台上字第223號判決參照)。又所有人
    對於無權占有或侵奪其所有物者，得請求返還之；對於妨害
    其所有權者，得請求除去之；有妨害其所有權之虞者，得請
    求防止之。第767條定有明文，惟為平衡保障所有權利人之
    權益，有關個別權利之行使，於一定限度內仍應受到限制，
    始符公平。而依目前社會發展情形，都會地區人口密集，高
    樓大廈林立，住戶緊鄰而居比比皆是，是彼此日常生活難免
    相互影響，故依通常情形，倘房屋所有人係依正常方式使用
    ，於合理範圍內，縱或造成相鄰房屋所有人生活上之不便，
    亦難認係妨害相鄰房屋所有人之所有權，故相鄰房屋所有人
    尚不得本於其個別之所有權能請求予以排除。
　⑵本件原告主張：被告經營之浤沅餐廳附設伴唱視聽設備於夜
    間提供客人使用KTV唱歌，音響透過樓板共振，導致原告整
    夜幾乎無法入睡，遠超出一般人社會共同生活所得忍受之範
    圍，嚴重影響原告全家之睡眠品質與身心健康等語，以為主
    張；但是聲音之干擾與影響係主觀性感受，是否為噪音亦有
    個別性之差異，感受程度因個人狀況而異，故聲響是否達到
    屬於噪音之範圍，是否已達侵害他人健康、居住安寧，其要
    件上自須該噪音客觀上已超出受該噪音污染之居住社群一般
    人生活所能忍容之程度，並且該噪音逾越噪音管制標準，始
    可屬不法侵害他人居住安寧之人格法益，而得請求法院予以
    除去，尚不得單以個人主觀感受據以認定，應可確定；查本
    件原告雖向主管機關台北市環境保護局舉發被告經營之浤沅
    餐廳附設伴唱視聽設備製造噪音影響其生活等情，經台北市
    政府環境保護局至現場稽查結果略以：「稽查車組於0時59
    分至現場稽查，已違反本市公告禁止從事妨礙安寧行為之時
    段，未有視聽歌唱許可證使用伴唱設備致妨礙安寧之行為，
    依法告發取締…」、「機查車組於1時50分至現場會同陳情人
    稽查，已違反本市公告禁止從事妨礙安寧行為之時段，依法
    告發取締…」、「稽查車組於22時40分至現場與您會同，查
    時會同您及轄區員警於起居住所確有歌唱聲音，稽查人員與
    轄區員警前往店家蒐證，因違反噪音管制法於禁止時段提供
    伴唱設備供人歌唱，依法告發取締…」、「111年1月4日01時
    53分派員前往了解時，該址涉違反本府公告『台北市禁止從
    事伴唱設備妨礙安寧行為之區域範圍及時段』，依法告發」
    等情，固據原告提出台北市政府環境保護局檢舉回覆系統列
    印資料在卷可按（卷第21-23頁），但是，台北市政府環境
    保護局上揭告發取締之基準，係依據「台北市禁止從事伴唱
    設備妨礙安寧行為之區域範圍及時段」公告，就禁止時段之
    違規情形而為告發取締，但是並未就歌唱聲響為測量，則其
    是否已逾越噪音管制標準，以及是否客觀上已超出受該噪音
    污染之居住社群一般人生活所能忍容之程度，並無從自上揭
    現場稽查之結果予以認定，應可確定；原告復未提出證據證
    明被告經營之浤沅餐廳附設伴唱視聽設備製造之聲響業已逾
    越噪音管制法規定之分貝數，或客觀上已超出受該噪音污染
    之居住社群一般人生活所能忍容之程度，則其主張：被告經
    營餐廳附設伴唱視聽設備於夜間提供客人使用KTV唱歌，製
    造之聲響遠超出一般人社會共同生活所得忍受之範圍等語，
    尚無從遽為原告主張有據之認定。
　⑶況且，被告張秋明經營浤沅餐廳業已於111年1月底退租搬離
    系爭房屋，浤沅餐廳目前亦已歇業，有商業登記基本資料在
    卷可憑(卷第109頁)，則被告張秋明經營之浤沅餐廳既然已
    未於系爭房屋繼續營業，自無從再經由提供伴唱視聽設備製
    造聲響，亦無可能再侵害原告居住之安寧，則原告該部分聲
    明及主張，亦難認屬有據，且原告亦未提出就被告有何回復
    原本經營方式之證據以供審酌，則亦無從為原告主張有據之
    認定亦可確定；是故原告主張：被告張秋明不得製造令原告
    無法忍受之近鄰噪音，不得不法侵害原告居住之安寧，並排
    除對原告之侵害等語，無從遽以准許。
　⑷又就原告請求被告林惠綺負擔排除侵害責任之部分，查經營
    浤沅餐廳之人為被告張秋明，林惠綺僅為系爭房屋之所有權
    人，對於承租系爭房屋之承租人即被告張秋明，依民法第42
    3、429條規定，僅有保持租賃物合於合於約定使用、收益狀
    態之修繕義務，至製造聲響則係因被告張秋明經營浤沅餐廳
    之客人使用伴唱視聽設備而產生，縱使逾越噪音管制法規定
    之分貝數，亦需由該製造聲響之行為人自行負責，自無從要
    求出租人必須就承租人之客人製造聲響連帶一同負責，原告
    復未就林惠綺必須與承租人一同負擔責任之主張提出法律依
    據，則其請求被告林惠綺不得製造令原告無法忍受之近鄰噪
    音，不得不法侵害原告居住之安寧，即非有據。
  ㈢再者，就原告請求被告連帶給付60萬元損害賠償之部分，原
    告雖主張：林惠綺為系爭房屋所有權人，明知承租人即被告
    張秋明有製造噪音之情況，且有租金之收益，亦應就張秋明
    製造噪音故意不法侵害原告之居住安寧人格利益負擔連帶損
    害賠償責任，併依民法第195條規定請求精神慰撫金60萬元
    等語。但是，就原告所主張被告製造噪音、侵害居住安寧，
    並請求排除對原告之侵害之部分，原告並未舉證以實其說，
    已如前述，即無從為原告有據之認定，且就因侵害居住安寧
    人格利益而連帶損害賠償責任部分，亦未有該部分之證明，
    是均然認屬有據，原告復未提出其他證據證明則原告依民法
    第184條第1項前段、第195條第1項規定請求被告連帶給付60
    萬元損害賠償，即無從為其主張有理由之認定。
四、綜上所述，原告①依民法第793條前段請求被告張秋明、林惠
    綺不得製造令原告無法忍受之近鄰噪音，不得不法侵害原告
    居住之安寧，以及排除對原告之侵害等部分，以及②依民法
    第184條第1項前段、第195條第1項規定請求被告連帶給付60
    萬元損害賠償，均屬無據，應予以駁回。
五、本件事證已臻明確，兩造其餘攻擊防禦方法及證據，經本院
    斟酌後，認為均不足以影響本判決之結果，爰不一一論述，
    附此敘明。
六、據上論結，原告之訴為無理由，爰依民事訴訟法第78條，判
    決如主文。
中　　華　　民　　國　　111 　年　　7 　　月　　6 　　日
                  民事第一庭    法　官　蘇嘉豐
以上正本係照原本作成。
如對本判決上訴，須於判決送達後20日內向本院提出上訴狀。如
委任律師提起上訴者，應一併繳納上訴審裁判費。
中　　華　　民　　國　　111 　年　　7 　　月　　6 　　日
                                書記官　陳靜